【裁判字號】    95,續,2
【裁判日期】    950926
【裁判案由】    土地所有權移轉登記
【裁判全文】
臺灣高等法院臺中分院民事判決             95年度續字第2號
上  訴  人  乙○○
訴訟代理人  林開福律師
訴訟代理人  丙○○
被  上訴人  甲○○
上列當事人間土地所有權移轉登記事件，上訴人對於本院84年度
上字第624號土地所有權移轉登記事件於85年7月25日成立之和解
，請求繼續審判，本院裁定如下：
    主  文
請求駁回。
訴訟費用由上訴人負擔。
    理  由
一、本件上訴人以：本院84年度上字第624號土地所有權移轉登
    記事件，雖已於85年7月25日成立訴訟上和解，惟兩造於和
    解內容之第4項明定「第一、二項之移轉登記如果在民國九
    十五年七月二十五日以前無法完成登記時，本和解條件視為
    解除。」，而兩造迄今仍無法完成上開土地之所有權移轉登
    記，依約定和解條件應已視為解除，和解失其效力，解除後
    依最高法院43年台上字第1075號及23年上字第3968號判例意
    旨，發生私法上自始無效之法律效果，亦為民事訴訟法第
    380條第2項所謂和解有無效之原因，自得請求繼續審判。
二、被上訴人則聲明：駁回上訴人之請求。
三、按和解有無效或得撤銷之原因者，當事人得請求繼續審判，
    固為民事訴訟法第三百八十條第二項所明定，惟依同條第三
    項規定準用同法第五百零二條規定，故繼續審判之請求顯無
    理由者，得不經言詞辯論，以判決駁回之。
四、次按訴訟上之和解，為私法上之法律行為，同時亦為公法上
    之訴訟行為，即一面以就私法上法律關係止息爭執為目的，
    而生私法上效果之法律行為，一面又以終結訴訟或訴訟之某
    爭點為目的，而生訴訟法上效果之訴訟行為，兩者之間，實
    有合一不可分之關係。其在訴訟上，當事人固可以無效或得
    撤銷之原因請求繼續審判；在實體上，於有給付不能或給付
    遲延等私法上解除之原因發生而合於解除契約要件時，當事
    人固非不得行使其約定或法定解除權。惟訴訟上之和解，既
    同時為公法上之訴訟行為，和解本身不得附條件，則此項解
    除之原因，既非和解成立本身有何法律上之瑕疵，當事人自
    不得據以請求繼續審判。最高法院著有92年台上字第934號
    裁判足參。
五、查兩造間於85年7月25日在本院就84年上字第624號和解筆錄
    固約定「一、上訴人願將坐落台中縣大里市○○○段第四二
    之二號內附圖所示B部分面積零點零零貳玖公頃之所有權移
    轉登記與被上訴人。二、被上訴人願將坐落同前項地段第四
    三之一號內附附圖所示I部分面積零點零壹零壹公頃及F部分
    面積零點零零陸柒公頃之土地所有權移轉登記與上訴人。…
    四、第一、二項之移轉登記如果在民國九十五年七月二十五
    日以前無法完成登記時，本和解條件視為解除。五…」，有
    和解筆錄附調閱之前開案件可稽。是本件兩造固於和解成立
    時附有解除條件，然稽之前揭說明，此項解除權之行使，非
    和解本身之法律上瑕疵，自不得請求繼續審判，上訴人之聲
    請應予駁回。至其所引用之最高法院43年台上字第1075號
    及23年上字第3968號判例意旨，均與其能否於行使訴訟上和
    解契約之解除權後，請求法院繼續審判無關，併此敘明。
六、據上論結，本件繼續審判之請求為無理由，爰依民事訴訟法
    第380條第2項、第502條、第78條，判決如主文。
中    華    民    國    95    年    9     月    26    日
                      民事第七庭審判長法  官  袁再興
                                      法  官  陳賢慧
                                      法  官  吳惠郁
以上正本係照原本作成。
如對本判決上訴，須於收受判決送達後二十日內向本院提出上訴
書狀，其未表明上訴理由者，應於提出上訴後二十日內向本院提
出上訴理由書 (須按他造人數附具繕本)。
上訴時應提出委任律師為訴訟代理人之委任狀。具有民事訴訟法
第四百六十六條之一第一項但書或第二項之情形為訴訟代理人者
，另應附具律師及格證書及釋明委任人與受任人有該條項所定關
係之釋明文書影本。
                                      書記官  江玉萍
中    華    民    國    95    年    9     月    27    日
                                                      Ｈ


司法院資訊處製作；財團法人民間司法改革基金會備份。
